臺灣臺中地方法院刑事判決　　　　　　　　　　　　　九十一年度訴字第二七九號
　　公　訴　人　台灣台中地方法院檢察署檢察官
　　被　　　告　甲○○
　　指定辯護人　本院公設辯護人乙○○
右列被告因偽造有價證券案件，經檢察官提起公訴（九十年度偵字第九一三二號），
本院判決如左：
    主  文
甲○○意圖供行使之用，而偽造有價證券，處有期徒刑參年。
附表所示之支票均沒收。
    事  實
一、甲○○係址設彰化縣大村鄉○○路六號員立國際有限公司（下簡稱員立公司）負
    責人陳有進之妻，負責員立公司之會計工作，員立公司根據與聯邦商業銀行訂立
    之墊付國內票款融資動用契約，而於民國八十九年九月四日持發票人協禾弘企業
    有限公司（起訴書誤載為協和弘企業有限公司）、發票日八十九年十一月十日、
    金額新台幣（下同）三十八萬六千三百元之支票一張向聯邦商業銀行融資（票貼
    ），借得十二萬八千元，嗣因該支票債信變為不良，於未到期前（起訴書誤載為
    屆期不獲兌現），聯邦商業銀行通知員立公司持其他票據換回，甲○○因員立公
    司尚未收回貨款沒有客票可資換回前揭支票，乃基於行使偽造有價證券之間接故
    意（不確定故意），依循聯合報刊載之廣告，於八十九年（起訴書誤載為九十年
    ）十月二十八日，在台中縣大里市耕讀園，以每張二千元之代價，向一年籍姓名
    均不詳之人，購買已蓋好發票人印章其他空白如附表所示之支票六張，並於當日
    在前述員立公司址，接續填寫該六張支票之發票日及金額等應記載事項（詳如附
    表所示）而予偽造，完成後，即於八十九年（起訴書誤載為九十年）十月三十日
    ，同時持該六張支票至聯邦商業銀行員林分行，向承辦人員楊秋萍換回前揭協禾
    弘企業有限公司所簽發之支票，並再據以融資十四萬元，以為行使，聯邦商業銀
    行員林分行於翌日即將十四萬元撥入員立公司設在該分行之帳戶內。
二、案經被害人即附表編號一之發票人賴雲騰及聯邦商業銀行訴由台灣台中地方法院
    檢察署檢察官偵查起訴。
    理  由
一、訊據被告甲○○，固坦承偽造如附表所示之支票並持向聯邦商業銀行員林分行換
    回協禾弘企業有限公司之前揭支票之事實，惟否認再據以申請融資十四萬元，辯
    稱：聯邦商業銀行於八十九年十月三十一日撥入員立公司帳戶內之十四萬元，係
    以前持票融資有餘額，聯邦商業銀行主動撥入，且賣伊支票之人稱該些支票沒有
    問題，伊才使用云云。經查，(一)右揭事實業據告訴人聯邦商業銀行之代理人胡素
    真指訴在卷，並有其提出之員立公司國內票據融資動用申請書（申請撥貸十四萬
    元）、員立公司0000000000000號帳戶明細（內載八十九年十月三
    十一日轉入四萬二千元、九萬八千元，共十四萬元）各一份，及附表所示之六張
    支票影本附卷可稽，(二)附表編號一、二之支票帳戶，均非發票人賴雲騰本人所開
    立或授權他人開立，此經賴雲騰具狀告訴在卷；附表編號三之支票帳戶是否由發
    票人戊○○所開立，該支票之發票人印章是否戊○○所蓋，經本院囑託台灣板橋
    地方法院訊問結果，因無法傳喚、拘提戊○○到庭說明，故不清楚，此有台灣板
    橋地方法院九十一年五月十日板院通刑為九一助三六字第二一四二二號函在卷可
    佐；附表編號四之發票人開戶資料內，則無任何自然人之資料可供傳訊，此有高
    雄市第二信用合作社九十一年三月十九日高二信業存字第○六四○號函存卷可考
    ；附表編號五發票人億祥企業商行之負責人丁○○稱：「該支票帳戶是宋奇原介
    紹用我名義去申請，申請一本支票簿給我二萬元，該支票不是我簽的，也沒有問
    過我，使用我支票之人是說支票要供資金週轉用，金額的部分他會負責」，此有
    本院囑託台灣花蓮地方法院訊問之筆錄存卷可參；附表編號六之發票人丙○○稱
    ：「該支票帳戶是我開的，但支票不是我簽發的，可能是我因毒品案件進入勒戒
    所觀察勒戒前皮包遺失（內有三家銀行支票本、印鑑章），而被盜開」，此有本
    院囑託台灣士林地方法院訊問之筆錄在卷可憑；足徵附表所示之支票均有問題，
    或直接冒名開立帳戶，或未經發票人之授權，(三)被告在本院稱：「賣支票給我的
    人沒有限制我填多少金額，他說隨便我處理」（參本院九十一年四月二十五日訊
    問筆錄）；而按票據行為人須負票據之責任，此為所有為票據行為者所知之事實
    ，是以該賣支票之人以每張二千元之價賣出不限填金額之支票，眾人皆知出賣者
    並無履行票據責任之意思，被告應無理由不知，而該種所謂「芭樂票」之來源，
    或以人頭（如丁○○），或持偽造、變造之身分證向銀行開戶（如賴雲騰）後請
    領，或直接偽造他人帳戶之支票：：：等等不一而足，此為社會一般人所得預見
    之事實，被告於購買該些支票時，雖無法確切知道其來源，然其應可預見「芭樂
    票」的來源可能係偽造未經授權，竟仍加工填載發票日、金額等應記載事項而予
    偽造，並持以行使，其行為已符合預見其發生而其發生並不違背其本意之間接故
    意之情形，因認其所辯僅係卸責之詞不足採信。本件事證明確，被告犯行應堪認
    定。
二、核被告所為，係犯刑法第二百零一條第一項偽造有價證券罪，其偽造後持以行使
    之低度行為，為偽造之高度行為吸收，不另論罪；又被告一行為同時偽造六張不
    同發票人之支票並持以行使，為想像競合犯；再行使偽造有價證券行為原已包括
    詐欺取財或財產上不法利益之行為在內，應不另成立詐欺罪（參最高法院四十三
    年台非字第四五號判例），是以公訴人認被告同時持該六張偽造之支票向聯邦商
    業銀行換回協禾弘企業有限公司之支票並據以融資十四萬元之行為，尚涉刑法詐
    欺之罪嫌，則有未洽，惟因公訴人認詐欺罪與偽造有價證券罪，有方法結果之牽
    連犯關係，屬裁判上一罪，故不另為無罪之諭知。爰審酌被告係為員立公司調現
    方為本犯行而非為其個人，惟尚未與聯邦商業銀行達成和解、對金融秩序之危害
    非微等一切情狀，量處如主文所示之刑。附表所示之偽造支票六張，依刑法第二
    百零五條規定，應併予宣告沒收。
據上論斷，應依刑事訴訟法第二百九十九條第一項前段、刑法第二百零一條第一項、
第五十五條、第二百零五條，罰金罰鍰提高標準條例第一條前段，判決如主文。
中      華      民      國    九十一    年      六      月    二十七    日
                                    法  官  李  秋  娟
右正本證明與原本無異。
如不服本判決，應於判決送達後十日內向本院提出上訴狀，上訴於臺灣高等法院臺中
分院( 須附繕本 )。
                                    書記官
中      華      民      國    九十一    年      六      月    二十七    日
附錄論罪科刑法條
刑法第二百零一條
意圖供行使之用，而偽造、變造公債票、公司股票或其他有價證券者，處三年以上十
年以下有期徒刑，得併三千元以下罰金。
行使偽造、變造之公債票、公司股票或其他有價證券，或意圖供行使之用，而收集或
交付於人者，處一年以上七年以下有期徒刑，得併科三千元以下罰金。
附表
┌──┬─────┬─────┬─────┬─────┬────────┐
│編號│發  票  人│發  票  日│付  款  人│金      額│支  票  號  碼  │
├──┼─────┼─────┼─────┼─────┼────────┤
│一  │賴雲騰    │89.11.30  │匯通商業銀│新台幣（下│0000000  │
│    │          │          │行豐原分行│同）八萬九│                │
│    │          │          │          │千七百六十│                │
│    │          │          │          │元        │                │
├──┼─────┼─────┼─────┼─────┼────────┤
│二  │萬詠企業有│89.11.30  │萬通商業銀│九萬三千一│0000000  │
│    │限公司‧負│          │行豐原分行│百八十六元│                │
│    │責人賴雲騰│          │          │          │                │
├──┼─────┼─────┼─────┼─────┼────────┤
│三  │戊○○    │89.12.05  │台北銀行中│九萬二千一│0000000  │
│    │          │          │崙分行    │百三十元  │                │
├──┼─────┼─────┼─────┼─────┼────────┤
│四  │鎮興企業社│89.12.05  │高雄第二信│九萬八千六│0000000  │
│    │          │          │用合作社明│百六十元  │                │
│    │          │          │誠分社    │          │                │
├──┼─────┼─────┼─────┼─────┼────────┤
│五  │億祥企業商│89.12.15  │台灣土地銀│九萬八千九│五三九五三八    │
│    │行即丁○○│          │行樹林分行│百五十元  │                │
├──┼─────┼─────┼─────┼─────┼────────┤
│六  │丙○○    │89.12.15  │台灣土地銀│九萬零三百│0000000  │
│    │          │          │行南港分行│三十元    │                │
└──┴─────┴─────┴─────┴─────┴────────┘
